臺灣宜蘭地方法院民事裁定
110年度消債更字第27號
聲  請  人 
即  債務人  李家誠  
代  理  人  林育鴻律師
相  對  人
即  債權人  中國信託商業銀行股份有限公司


法定代理人  利明献  


相  對  人
即  債權人  玉山商業銀行股份有限公司


法定代理人  黃男州  
代  理  人  朱逸君  
相  對  人
即  債權人  台新商業銀行股份有限公司


法定代理人  吳東亮  
上列聲請人即債務人因消費者債務清理事件聲請更生，本院裁定
如下：
    主  文
債務人甲○○自民國一百一十年十二月十七日下午五時起開始更生
程序。
命司法事務官進行本件更生程序。
    理  由
一、按債務人對於金融機構負債務者，在聲請更生或清算前，應
    向最大債權金融機構請求協商債務清償方案，或向其住、居
    所地之法院或鄉、鎮、市、區調解委員會聲請債務清理之調
    解，消費者債務清理條例第151條第1項定有明文。次按，債
    務人不能清償債務或有不能清償之虞，且無擔保或無優先權
    之本金及利息債務總額未逾新臺幣（下同）1,200萬元者，
    於法院裁定開始清算程序或宣告破產前，得向法院聲請更生
    ，觀諸同條例第3條、第42條第1項規定自明。又法院開始更
    生程序之裁定，應載明其年、月、日、時，並即時發生效力
    。法院開始更生或清算程序後，得命司法事務官進行更生或
    清算程序，必要時得選任律師、會計師或其他適當之自然人
    或法人一人為監督人或管理人，復為同條例第45條第1項、
    第16條所明定。
二、聲請意旨略以：伊有不能清償債務之虞，前已向本院聲請債
    務清理之調解，惟最大債權銀行中國信託商業銀行股份有限
    公司僅具狀表示伊有多筆非必要生活費用支出，協商前密集
    新增消費及借貸顯示債無不能清償之虞，而未提供方案，故
    調解不成立。又伊無擔保或無優先權之本金及利息債務總額
    未逾1,200萬元，復未經法院裁定開始清算程序或宣告破產
    ，爰聲請更生等語。
三、經查：
  ㈠聲請人即債務人甲○○以其有不能清償債務情事，向本院聲請
    消費者債務清理前置調解，經本院以110年度司消債調字第2
    6號聲請調解事件受理在案，因雙方就還款條件無法達成協
    議，致於民國110年9月7日調解不成立等情，業據提出本院
    調解不成立證明書影本為證，復經本院依職權調取本院110
    年度司消債調字第26號全卷核閱無誤，自堪信為真實。故聲
    請人已踐行向最大債權金融機構請求協商債務清償方案之程
    序，始向本院提出更生之聲請，於程序上即無不合之處。是
    以，本院自應綜合聲請人目前全部收支及財產狀況，評估其
    是否已達不能維持符合人性尊嚴之最低生活條件，而有「不
    能清償債務或有不能清償之虞」之情形。
　㈡依聲請人提出之債權人清冊所載，其負債務總金額為新臺幣
    （下同）1,281,776元。然經本院於110年10月18日向各該債
    權人查詢關於聲請人目前積欠債務總額結果，計算至110年1
    1月25日為止，包含本金、利息、違約金在內之無擔保或無
    優先權債務總額為1,325,730元（中國信託商業銀行股份有
    限公司783,822元、玉山商業銀行股份有限公司10,432元、
    台新商業銀行股份有限公司531,476元），雖與聲請人提出
    清冊所載之債權金額有所出入，惟其總額仍未逾1,200萬元
    。從而，聲請人無擔保或無優先權之債務總額既未逾1,200
    萬元，則其向本院聲請更生，於法尚無不合。　　
  ㈢聲請人自108年11月1日任職於御林保全股份有限公司迄今，
    每月薪資收入36,000元，此有薪資轉帳存摺內頁影本及勞工
    保險被保險人投保資料表暨其明細在卷可稽，是以36,000元
    作為核算聲請人目前每月償債能力之依據，應屬適當。
  ㈣按債務人必要生活費用，以最近一年衛生福利部或直轄市政
    府所公告當地區每人每月最低生活費1.2倍定之；受扶養者
    之必要生活費用，準用第一項規定計算基準數額，並依債務
    人依法應負擔扶養義務之比例認定之；前二項情形，債務人
    釋明更生期間無須負擔必要生活費用一部或全部者，於該範
    圍內，不受最低數額限制；債務人證明確有必要支出者，不
    受最高數額及應負擔比例之限制；債務人聲請更生或清算時
    所提財產及收入狀況說明書，其表明每月必要支出之數額，
    與本條例第六十四條之二第一項、第二項規定之認定標準相
    符者，毋庸記載原因、種類及提出證明文件，消費者債務清
    理條例第64條之2 第1項、第2項、第3項、消費者債務清理
    條例施行細則第21條之1第3項定有明文。查聲請人陳明每月
    必要生活費用為29,700元（包含瓦斯水電費用1,200元、交
    通費用1,500元、伙食費用7,500元、電話費用500元、生活
    雜費500元、房租7,000元、勞健保費用1,500元、扶養費用1
    0,000元），除提出房屋租賃契約書、台灣電力公司繳費通
    知單（繳費憑證）外，均未對上揭項目提出相關單據以實其
    說，故本院參以上開規定，審酌聲請人現居於宜蘭縣，堪認
    其目前每月生活必要費用，應以行政院衛生福利部所公告之
    110年度臺灣省平均每人每月生活之最低生活費13,288元之1
    .2倍即15,946元為計算，尚屬合理，逾此範圍，即無可採。
    至聲請人主張每月需負擔未成年子女扶養費10,000元之部分
    ，本院衡以聲請人之子，係為91年8月生，為未成年人，惟
    目前就讀大學，除暑期短期打工外未有任何財產收入可供生
    活，故其部分生活費用仍須由聲請人負擔等情，有戶籍謄本
    、存款存摺內頁等件影本在卷可稽，堪認有受聲請人扶養之
    必要，是依消費者債務清理條例第64條之2規定，計算聲請
    人個人每月生活費及負擔其子之扶養費共31,892元（計算式
    ：15,946元＋15,946元＝31,892元），則聲請人其每月生活所
    必需生活費用25,946元（計算式：15,946元＋10,000元＝25,9
    46元）未逾此範圍之請求，尚稱合理。準此，聲請人每月必
    要支出金額為25,946元。
　㈤經核聲請人現每月所得收入為36,000元，扣除其必要支出25,
    946元後，所剩之餘額為10,054元（計算式：36,000元－25,9
    46元＝10,054元），復參以債權人陳報之債權總額已達1,325
    ,730元，另有保險單借款180,000元未列入計算，以聲請人
    目前每月所得餘額10,054元，且其名下除有1輛車子（1998
    年份）外，別無其他財產，有全國財產稅總歸戶財產查詢清
    單在卷可參，縱不計未來累積之利息及違約金，尚須10年餘
    始可清償完畢，衡量聲請人將來尚具謀生能力之期間並其收
    入之多寡及必要生活費用之用度等節，堪認已具有不能清償
    債務之情事，而有藉助更生制度調整其與債權人間之權利義
    務關係，重建經濟生活之必要，自應許聲請人得藉由更生程
    序清理債務。
四、綜上所述，本件聲請人為一般消費者，未從事營業活動，依
    其全部收支及財產狀況，有不能清償債務之情事，而其所負
    無擔保或無優先權之債務總額未逾1,200萬元，且未經法院
    裁定開始清算程序或宣告破產，復無消費者債務清理條例第
    6條第3項、第8條或第46條各款所定駁回更生聲請之事由存
    在，則聲請人聲請更生，依法尚無不符，應予准許，並依消
    費者債務清理條例第16條第1項前段之規定，命由司法事務
    官進行本件更生程序。
五、依消費者債務清理條例第11條第1項、第45條第1項、第16條
    第1項前段，裁定如主文。
中　　華　　民　　國　　110 　年　　12　　月　　17　　日
                  民事庭  法  官  張淑華
以上正本係照原本作成。
本裁定不得抗告。
中　　華　　民　　國　　110 　年　　12　　月　　17　　日
                          書記官  謝佩欣